最高法院民事判決　　　　　　　　　　　　　　　八十六年度台上字第二二○三號
　　上 訴 人　乙○○
　　被上訴人　甲○○
右當事人間請求清償借款事件，上訴人對於中華民國八十五年九月三十日台灣高等法
院台中分院第二審判決（八十五年度上字第三○九號），提起上訴，本院判決如左：
    主  文
原判決廢棄，發回台灣高等法院台中分院。
    理  由
本件上訴人主張：第一審共同被告蕭秋桂與被上訴人甲○○係夫妻，共同向伊借款新
台幣（下同）三十一萬元，並交付訴外人蕭家明分別於民國八十四年十月十六日，同
年月十八日簽發，均經蕭秋桂背書，付款人為台中區中小企業銀行社頭分行、票號分
別為0000000號及0000000號、金額分別為十五萬元、十六萬元之支票
二紙，合計三十一萬元屆期經提示均不獲兌現，爰本於借貸關係求為命被上訴人與蕭
秋桂連帶如數給付並加計法定遲延利息之判決（第一審判命蕭秋桂應給付上訴人三十
一萬元本息部分，未據蕭秋桂上訴）。
被上訴人則以：伊妻蕭秋桂與上訴人利用伊帳戶往來借款，伊從未向上訴人借款等語
，資為抗辯。
原審維持第一審所為上訴人敗訴之判決，駁回其上訴，無非以：按消費借貸契約為要
物契約，因借用物之交付而生效力，應由貸與人就交付金錢之事實負舉證之責。本件
上訴人主張被上訴人與其妻蕭秋桂共同向伊借款三十一萬元，交付訴外人蕭家明簽發
，經蕭秋桂背書，付款人為台中區中小企業銀行社頭分行，金額分別為十五萬元、十
六萬元之支票二紙，屆期經提示不獲兌現，伊均將現金入被上訴人設在彰化縣杜頭
鄉農會活儲000－000－0000000－0號帳戶內，由被上訴人提領與蕭秋
桂共同使用等情，無非提出被上訴人設在上開社頭鄉農會活儲帳戶存摺明細影本為論
據。查被上訴人與蕭秋桂雖為夫妻，然因蕭秋桂未於該農會立有帳戶，多年均利用被
上訴人設在社頭鄉農會上揭帳戶與上訴人為金錢之往來，而夫妻互相利用對方帳戶與
他人為金錢往來，事所恆有，不悖常情，自不能僅憑上訴人借與蕭秋桂之款項均入
被上訴人上揭帳戶，遽認係被上訴人共同借貸，且依上訴人在八十五年七月十八日補
述狀中所稱入被上訴人帳戶金額之支票，最後入時期為八十四年七月十三日，而
本件系爭借款所簽發由蕭秋桂交付上訴人之前揭二紙支票之發票人蕭家明到庭證稱該
二紙支票係八十四年九月間所開，足見上訴人尚無在此之前即將該二紙支票金額三十
一萬元即先行入被上訴人帳戶之可能，是上訴人所稱伊多次將款入被上訴人帳戶
之金額，亦與系爭借款金額不合，顯係另筆款項而與系爭借款無關等詞，為其判斷之
基礎。
惟查：(一)判決理由項下，應記載關於攻擊或防禦方法之意見，為民事訴訟法第二百二
十六條第三項所明定，法院為原告敗訴之判決，而其關於攻擊方法之意見，有未記載
於判決理由項下者，即屬同法第四百六十九條第六款所謂之判決不備理由。本件證人
曾榮麃在原審曾證稱：被上訴人與我太太乙○○是於八十四年間開始有經濟往來，彼
此有借貸關係，是由被上訴人向我太太借的……被上訴人只是說如果我們方便的話，
借錢給他云云（見原審卷第三六頁）。原判決就上開有利上訴人之證言，未說明何以
不足採之意見，遽為不利上訴人之判斷，自屬理由不備。(二)原判決理由記載：「查被
上訴人與蕭秋桂為夫妻，因蕭秋桂未於社頭鄉農會立有帳戶，多年均利用被上訴人在
該農會上揭帳戶與上訴人往來……。」而未查明蕭秋桂在該農會是否確無開立帳戶，
遽行認定，資為有利於被上訴人論斷之依據，亦欠允治。上訴論旨，執以指摘原判決
不當，聲明廢棄，非無理由。又上訴人何以得請求被上訴人與其妻負連帶給付，案經
發回，宜注意闡明，附此明。
據上論結，本件上訴為有理由。依民事訴訟法第四百七十七條第一項、第四百七十八
條第一項，判決如主文。
中      華      民      國    八十六    年      七      月      十      日
                              最高法院民事第七庭
                                  審判長法官  蕭  亨  國
                                        法官  吳  正  一
                                        法官  鄭  三  源
                                        法官  楊  隆  順
                                        法官  劉  延  村
      右正本證明與原本無異
                                              書  記  官
中      華      民      國    八十六    年      八      月      四      日
